【裁判字號】    98,易,1115
【裁判日期】    990111
【裁判案由】    竊盜
【裁判全文】
臺灣屏東地方法院刑事判決              98年度易字第1115號
公  訴  人  臺灣屏東地方法院檢察署檢察官
被      告  丙○○
上列被告因竊盜案件，經檢察官提起公訴（98年度偵字第6817號
），本院判決如下：
    主  文
丙○○犯結夥三人以上攜帶兇器毀壞門扇及安全設備竊盜罪，累
犯，處有期徒刑壹年陸月，扣案行動電話壹支沒收。
    事  實
一、丙○○前因恐嚇案件，經臺灣臺南地方法院以96年度簡字第
    3003號判處有期徒刑3 月，減為有期徒刑1 月又15日確定，
    於民國96年11月22日易科罰金執行完畢，猶不知悔改，與甲
    ○○（由臺灣屏東地方法院檢察署以98年度偵字第8288號另
    行偵辦）及姓名不詳綽號「阿根」、「阿雄」之成年男子共
    同意圖為自己不法之所有，本於加重竊盜之犯意聯絡，於98
    年9 月14日上午6 時許，由丙○○駕駛車牌號碼HA-8295 號
    自小客車搭載甲○○、「阿根」、「阿雄」，自高雄縣鳳山
    火車站出發前往屏東縣內埔鄉○○村○○路48巷巷口（龍泉
    海軍陸戰隊營區旁）等待，嗣同日7 時30分許，其等見宋振
    中外出購買早餐，乃推由「阿根」進入宋振中住處行竊，甲
    ○○在巷口把風，丙○○及「阿雄」則留在車上將車停放在
    路旁把風。「阿根」至宋振中位於屏東縣內埔鄉○○村○○
    路48巷9 號住處，由該址後方空屋旁樓梯上樓，再爬至宋振
    中住處2 樓，以其自備客觀上足以傷害人之生命、身體之不
    詳兇器，先破壞鋁窗及玻璃，再沿2 樓鐵梯至1 樓破壞後鐵
    門之鐵條後進入屋內，竊取宋振中所有置放住處抽屜及衣櫥
    之現金新臺幣（下同）350 萬元。丙○○見「阿根」拿行李
    袋步出巷口，知其得手，立即開車搭載「阿根」、「阿雄」
    及甲○○離去，載返鳳山火車站時，甲○○交付40萬元予丙
    ○○，交付40萬元予「阿雄」，剩餘270 萬元則由「阿根」
    及甲○○朋分花用。嗣於同日9 時許，宋振中返家發覺遭竊
    報警處理，為警循線於98年9 月15日查獲丙○○，扣得贓款
    共10,440元及行動電話1 支，始悉上情。
二、案經屏東縣政府警察局內埔分局報告臺灣屏東地方法院檢察
    署檢察官偵查起訴。
    理  由
一、按傳聞法則之重要理論依據，在於傳聞證據未經當事人之反
    對詰問予以核實，乃予排斥，惟若當事人已放棄對原供述人
    之反對詰問權，於法院審判時表明同意該等傳聞證據可作為
    證據，基於證據資料愈豐富，愈有助於真實發現之理念，並
    貫徹刑事訴訟法修法加重當事人進行主義之精神，確認當事
    人對於證據能力有處分權之制度，傳聞證據經當事人同意作
    為證據，法院認為適當者，亦得為證據；另當事人於調查證
    據時，對於傳聞證據表示「沒有意見」、「對於證據調查無
    意見」，而未於言詞辯論終結前聲明異議，應視為已有將該
    等傳聞證據採為證據之同意，刑事訴訟法第159 條之5 定有
    明文。本件檢察官、被告於本院審理時就本判決引用之各項
    證據資料如屬審判外之言詞或書面陳述，知有刑事訴訟法第
    159 條第1 項不得為證據之情形，均表示無意見，而未於言
    詞辯論終結前聲明異議，本院審酌上開證據資料作成時之情
    況，並無任何違法取證之不適當情形，且對於被告涉案之事
    實具有相當之關聯性，依刑事訴訟法第159 條之5 規定，認
    具有證據能力。
二、訊據被告丙○○矢口否認有何參與上開加重竊盜之犯行，辯
    稱：0000000000、0000000000號行動電話是我使用，當天是
    甲○○打電話約我，要我開車載他們去內埔買健康食品，我
    們約在鳳山火車站見面，約9 月14日上午7 時30分到達內埔
    ，之後我就在車上睡覺，後來甲○○拿了40萬元給我，他之
    前沒有跟我說要去偷東西，我不知道40萬元是偷來的，已經
    花到剩1 萬多元了云云。經查：
  (一)上開事實，業據證人即被害人宋振中於警詢證稱：98年9 月
    14日早上7 時30分許我外出買早餐，9 時許返家就發現遭竊
    ，竊賊是從後面空屋旁樓梯上樓，爬至我家2 樓破壞鋁窗及
    玻璃，再沿2 樓鐵梯到1 樓破壞後鐵門鐵條進入行竊，共竊
    走350 萬元，這是要購買軍人儲蓄券用的等語明確（警卷第
    9 至10頁），核與共同被告甲○○於偵訊及本院審理證述：
    因為我欠人家錢，「阿根」是錢莊討債的人，他於98年9 月
    11日問我要不要賺錢，他說他要偷錢，要我把風，我沒有車
    子，被告有車子，我知道他欠地下錢莊及當鋪錢，所以問被
    告要不要賺錢，他說他欠錢莊錢所以要去，我是用00000000
    00號行動電話與被告聯絡，有約出來當面講，我有告訴他這
    個是犯法的，跟他說要去闖空門要他開車，他說願意。98年
    9 月14日「阿根」約我們在鳳山火車站見面，我和被告6 時
    5 分許到達，「阿根」、「阿雄」就上車，大約開了50分鐘
    到龍泉的陸戰隊營區，我們在巷子裡停車，等到被害人走出
    來，「阿根」就叫我跟蹤被害人，「阿根」則下車行竊，被
    告在車上沒有下車。「阿根」約行竊50分鐘，我則繼續在路
    口守候，他背一個背包出來，說有好多錢，被告分得40萬元
    、「阿雄」分得40萬元，我積欠「阿根」30萬元，所以扣除
    後只分到10萬元等情相符（偵卷第50至54頁，本院卷第58至
    61頁）。查共同被告甲○○與被告係屬舊識，並無怨隙，且
    亦自白自己犯行，衡情當無歷次均誣指被告之理，其上開證
    詞應可採信，足見被告確實知悉此行乃為行竊而參與犯罪之
    分工。
  (二)被告使用之0000000000、0000000000號行動電話與共同被告
    甲○○使用之0000000000號行動電話於案發前一日即98年9
    月13日有4 次之通話記錄；又被告於98年9 月14日凌晨3 時
    48分許及4 時51分許以其使用之0000000000號行動電話撥打
    共同被告甲○○使用之0000000000號行動電話各1 次一節，
    有被告使用之0000000000、0000000000號行動電話及共同被
    告甲○○使用之0000000000、0000000000號行動電話通聯紀
    錄附卷可稽（偵卷第35至43頁，本院卷第22至37頁），顯見
    被告與共同被告甲○○在案發之前聯繫亟為頻繁，其等最後
    2 次通話甚至在深夜時分，而本案共犯集結時間在98年9 月
    14日上午6 時許，可見被告與共同被告甲○○幾乎徹夜未眠
    ，足徵上開頻繁之聯絡應係共謀商議本案無誤。再者，於98
    年9 月14日8 時22分許至同日8 時28分許，在短短6 分鐘左
    右，共同被告甲○○以其使用之0000000000號行動電話撥打
    被告使用之0000000000號行動電話4 次一情，亦有前揭通聯
    紀錄在卷可參，顯見其等於案發當時聯絡甚為密接、急切，
    倘若被告就案情全屬不知，豈可能與共同被告甲○○為如此
    密集之聯絡？益徵其等上開聯繫應屬告知行竊進度及把風接
    應之舉，被告辯稱未參與犯罪，無可採信。
  (三)證人即被告配偶乙○○於警詢證稱：被告於98年9 月14日下
    午2 時許給我3 萬元，叫我拿去繳房租、水電、電話費，我
    就去繳費，並購買物品，現在剩下4,440 元等語明確（警卷
    第13至14頁），又犯罪翌日即98年9 月15日在被告身上僅扣
    得6,000 元，顯見被告分得之40萬元贓款，於1 日之內僅剩
    1 萬餘元，幾近花用完畢，其倘非知悉40萬元係屬來路不明
    之贓款，豈有花用如此迫切之理？此應係被告擔心日後為警
    查獲起出贓款，故乃儘速花用完畢逃避查扣之舉。況被告分
    得40萬元高額贓款，並非數千元之計程車資，如係單純擔任
    司機搭載共同被告甲○○等人至現場，對犯罪之實施沒有分
    工之貢獻，豈可能輕易朋分此筆高額款項？被告若無犯罪故
    意，豈有任意收受40萬元不明款項之理？又豈敢於收受後於
    1 日內立即花用幾近殆盡？足徵被告確有參與犯罪之謀議分
    工無誤。另參以證人桑美芳於警詢證稱：我住48巷2 號，因
    為48巷是死巷，所以沒看過的車輛我會注意，當天我看見車
    牌號碼HA -8295號自小客車停在48巷7 號旁，車頭朝向外面
    道路等語（警卷第16至17頁）；證人顏昭雄於警詢證稱：我
    住48巷4 號，宋振中住我家斜對面，距離約8 公尺，當日我
    看見車牌號碼HA-8295 號小客車逆向停在我家附近等語（警
    卷第18至19頁）；及證人黃金泰於警詢證述：我住48巷7 號
    ，宋振中距離我家約7 公尺，中間隔著一間空屋，當日7 時
    許我發現巷口有1 個人一直來回徘徊，之後我出去買早餐，
    7 時40分返家時看到該名男子站在巷口，車牌號碼HA-8295
    號自小客車則車頭朝外逆向停放在我住處旁等情明確（警卷
    第20至22頁），足徵被告駕駛上開車輛停放在48巷路旁有相
    當之時間，否則豈有附近鄰居均能清楚指認之理？被告在該
    處停車把風等候「阿根」及甲○○多時，該處距離被害人住
    處僅數公尺，且被告與共同被告甲○○曾多次以行動電話聯
    繫，業如前述，足徵被告係長時間停車等候並保持清醒，衡
    情應係知悉「阿根」及甲○○從事何事，其辯稱不知情及睡
    覺云云，顯屬不實，況被告特意將車頭朝外逆向停放預作駛
    離之準備，益見其確有擔任把風之犯罪分工無誤。
  (四)被告業於警詢坦承：當日早上甲○○打電話約我於6 時許在
    鳳山火車站集合，我駕駛車號HA-8295 號自小客車從鳳山火
    車站搭載共同被告甲○○及「阿根」、「阿雄」至被害人住
    處，由「阿根」進入行竊，甲○○在巷口把風，我和「阿雄
    」留在車上停在營區路旁等待，看被害人是否回去，等了約
    30分鐘，看「阿根」從巷子走出來，拿了一個行李袋，我就
    開車載「阿根」及甲○○離開返回鳳山火車站，然後各自分
    散，是甲○○提議至被害人家中行竊，我分得40萬元等語明
    確（警卷第3 至8 頁），觀之被告前科素行，其有竊盜、幫
    助恐嚇取財之財產犯罪前科，故有受刑事訴追及審判之經驗
    ，倘若確無其事，豈有任意自白陷己於罪之理？足徵被告於
    本院辯稱未參與犯罪云云，非屬實情。況被告業於本院審理
    供稱：甲○○打電話叫我去他家，他說9 月14日要去內埔把
    風，問我有沒有空，我說可以，我去之前就知道甲○○要去
    偷東西等語明確（本院卷第62頁），顯見被告出發之前即已
    知悉要至內埔行竊，其後又提供車輛搭載共同被告甲○○及
    「阿根」、「阿雄」至被害人住處，並留在車上把風，益徵
    其確有犯罪之分工無誤，被告辯稱未參與行竊云云，無可採
    信。
  (五)此外，復有偵查報告、扣押筆錄、扣押物品目錄表、刑案現
    場測繪圖、監視錄影光碟翻拍照片等資料附卷可稽，及被告
    所有之行動電話1 支、贓款6,000 元、其配偶持有之贓款餘
    額4,440 元扣案可資佐證，足徵被告確有於上開時地夥同甲
    ○○、「阿根」、「阿雄」結夥攜帶兇器破壞門扇及安全設
    備竊盜之事實無誤。綜上，本件事證明確，被告犯行，洵堪
    認定。
三、論罪科刑：
  (一)按刑法上所謂結夥3 人以上係指有共同犯罪之故意，結為一
    夥而言。把風行為，在排除犯罪障礙，助成犯罪之實現，在
    合同意思範圍內分擔犯罪行為之一部，故亦係共同正犯而應
    計入結夥之內（最高法院72年度台上字第3201號、76年度台
    上字第6676號判決意旨參照）。又事前同謀，事後分贓，並
    於實施犯罪之際，擔任在外把風，顯係以自己犯罪之意思而
    參與犯罪，即應認為共同正犯，司法院院字第2030號解釋可
    供參照（最高法院95年度台上字第3886號判決意旨參照）。
    本件被告事前即知悉此行係為行竊，並同意擔任司機及把風
    之工作，復於共同被告「阿根」入內行竊時，與共同被告甲
    ○○及「阿雄」在附近路邊負責把風，注意被害人是否返回
    ，且於事後分得竊盜之款項40萬元，是被告事前既有參與謀
    議，竊盜時並在附近與另2 名共同被告分擔實施竊盜行為之
    把風工作，事後並因而分得竊盜之款項，應認其有共同參與
    本件竊盜被害人之犯行，係分擔犯罪行為之一部，是被告及
    共同被告甲○○、「阿雄」2 人自均應計入結夥人數之內。
    又門扇專指門戶，窗戶則屬防盜之安全設備（司法院73年廳
    刑一字第603 號意旨參照），是共同被告「阿根」破壞被害
    人之後鐵門及鋁窗、玻璃，即屬毀壞門扇及安全設備。被害
    人之後鐵門及鋁窗玻璃遭到毀壞，顯非能徒手為之，足徵共
    同被告「阿根」必定持有尖銳、堅硬之不詳工具始能毀壞鐵
    門及鋁窗玻璃，該不詳工具既能毀壞金屬及玻璃，客觀上自
    足以對人之生命、身體造成危害，應屬兇器無訛。
  (二)核被告夥同甲○○、「阿根」、「阿雄」3 人持不詳工具毀
    壞門扇及安全設備竊盜之所為，係犯刑法第321 條第1 項第
    2 款、第3 款、第4 款之加重竊盜罪。被告與甲○○、「阿
    根」、「阿雄」有犯意聯絡及行為分擔，均為共同正犯。被
    告前因恐嚇案件，經臺灣臺南地方法院以96年度簡字第3003
    號判處有期徒刑3 月，減為有期徒刑1 月又15日確定，於96
    年11月22日易科罰金執行完畢一情，有臺灣高等法院被告前
    案紀錄表1 紙附卷可稽，其於有期徒刑執行完畢後，5 年以
    內故意再犯有期徒刑以上之罪，為累犯，應依法加重其刑。
    爰審酌被告素行非佳，學歷為高職畢業，正值壯年，智識程
    度中等，結夥3 人以上攜帶兇器毀壞門扇及安全設備竊盜，
    竊得金額高達350 萬元，犯罪所得甚鉅，被害人損失甚高，
    行徑嚴重破壞治安，其分得贓款40萬元後，1 日之內即花用
    剩下10,440元，未能賠償被害人損害，惡性非輕，犯罪後否
    認犯行，態度不佳等一切情狀，量處如主文所示之刑，以示
    懲戒。扣案行動電話1 支，為被告所有供犯罪聯絡之用，業
    據其供明在卷，應依刑法第38條第1 項第2 款之規定宣告沒
    收。至其餘扣案物品，或屬贓款，或屬贓款所購之物，或與
    犯罪無關，均非被告所有供犯罪所用之物，自不得宣告沒收
    ；共同被告「阿根」持以行竊之不詳工具，尚乏證據證明為
    被告或共同被告甲○○、「阿根」、「阿雄」所有，爰不為
    沒收之諭知，附此敘明。
據上論斷，應依刑事訴訟法第299 條第1 項前段，刑法第28條、
第321 條第1 項第2 款、第3 款、第4 款、第47條第1 項、第38
條第1 項第2 款，判決如主文。
本案經檢察官李秀玲到庭執行職務
中    華    民    國    99    年    1    月    11     日
                    刑事第二庭     法  官  翁世容
以上正本證明與原本無異。
如不服本判決應於收受判決後10日內向本院提出上訴書狀，並
應敘述具體理由；其未敘述上訴理由者，應於上訴期間屆滿後
20日內向本院補提理由書（均須按他造當事人之人數附繕本）
「切勿逕送上級法院」。
中    華    民    國    99    年    1    月    11     日
                                書記官  賀燕花
本案論罪科刑法條：
中華民國刑法第321條
犯竊盜罪而有左列情形之一者，處6 月以上、5 年以下有期徒刑
：
一、於夜間侵入住宅或有人居住之建築物、船艦或隱匿其內而犯
之者。
二、毀越門扇、牆垣或其他安全設備而犯之者。
三、攜帶兇器而犯之者。
四、結夥三人以上而犯之者。
五、乘火災、水災或其他災害之際而犯之者。
六、在車站或埠頭而犯之者。
前項之未遂犯罰之。

司法院資訊處製作；財團法人民間司法改革基金會備份。
